【裁判字號】    98,交聲,249
【裁判日期】    980731
【裁判案由】    聲明異議
【裁判全文】
臺灣嘉義地方法院刑事裁定             98年度交聲字第249號
原處分機關  交通部公路總局嘉義區監理所
異  議  人  甲○○
上列異議人即受處分人因違反道路交通管理處罰條例事件，對於
交通部公路總局嘉義區監理所民國98年6月18日所為之裁決處分
（處分案號：嘉監裁字第裁70－I00000000號）聲明異議，本院
裁定如下：
    主  文
異議駁回。
    理  由
一、原處分意旨略以：本件異議人即受處分人甲○○於民國98年
    4月19日下午2時35分許，於彰化縣田尾鄉○○路與民生路口
    未依號誌指示左彎迴車，為警製單舉發，原處分機關即交通
    部公路總局嘉義區○○○○○道路交通管理處罰條例第48條
    第1項第2款，同條例第63條第1項規定之規定，於98年6月18
    日以嘉監裁字第裁70－I00000000號裁決書，裁處異議人罰
    鍰新臺幣（下同）600元，並記違規點數1點。
二、聲明異議意旨略以：異議人係於前揭時、地綠燈左轉，該處
    並未設有綠燈不得左轉或多時向號誌之警告標語告知駕駛人
    綠燈不得左轉，為此聲明異議，請求撤銷原處分等語。
三、按「汽車駕駛人轉彎時，有下列情形之一者，處新臺幣600
    元以上1,800元以下罰鍰：…二、不依標誌、標線、號誌指
    示。」、「汽車駕駛人有下列各款所列條款之一者，除依原
    條款處罰鍰外，並予記點：一、…第四十八條…，各記違規
    點數一點。」、「駕駛人駕駛汽車，應遵守道路交通標誌、
    標線、號誌之指示，並服從交通指揮人員之指揮。」、「汽
    車行駛至交岔路口，其行進、轉彎，應依下列規定：一、應
    遵守燈光號誌」、「行車管制號誌各燈號顯示之意義如左：
    …二、箭頭綠燈（一）箭頭綠燈表示僅准許車輛依箭頭指示
    之方向行駛。」道路交通管理處罰條例第48條第1項第2款、
    第63條第1項第1款、道路交通安全規則第90條、第102條第1
    項第1款及道路交通標誌標線號誌設置規則第206條第2款第1
    目分別定有明文。經查：
(一)異議人甲○○於98年4月19日下午2時35分許，於彰化縣田尾
    鄉○○路與民生路口左彎迴車，該處號誌為多時相號誌，異
    議人左彎迴車時，該號誌為箭頭直行綠燈等情，業據異議人
    於本院調查時陳稱：伊係於彰化縣田尾鄉○○路與民生路口
    綠燈左轉等語（見本院卷第16頁），並有證人即本件執行舉
    發員警乙○○於本院調查時證稱：98年4月19日下午2時30分
    ，異議人從田尾鄉○○路○段北向，如庭呈照片所示以色筆
    標示之地點等候一下即迴轉南下車道，該處為多時相號誌，
    當時為綠燈直行箭頭標示，不能左轉，因他左轉迴轉，所以
    才以不依號誌指示舉發等語綦詳（見本院卷第17頁），而異
    議人對於證人乙○○之證詞復當庭表示實在（見本院卷第18
    頁），此外復有異議人違反交通管理事件陳述單附原處分機
    關交通裁決卷足參，及證人乙○○所提出之彰化縣田尾鄉○
    ○路與民生路口之照片6張、現場圖1份附本院卷可稽（見本
    院卷第11至14頁），上開事實堪予認定。又觀諸前揭田尾鄉
    ○○路與民生路口照片，該處確並未設有「多時相號誌，依
    燈號行駛」之警告標語等情，亦堪認屬實。
(二)異議人固辯稱：前揭中山路與民生路口並未設有綠燈不得左
    轉或多時向號誌之警告標語告知駕駛人綠燈不得左轉云云。
    然查異議人於本院調查時陳稱：伊之視力還好，可以開車，
    伊面前50公尺之號誌可以看清楚，當天是晴天，光線良好，
    沒有掩蔽物等語（見本院卷第18頁），故異議人行經前開路
    口前，當足辨認出該號誌為多時相號誌。又異議人另稱：伊
    覺得前揭中山路與民生路口綠燈不得左轉有瑕疵，因為一般
    都是大路口才是綠燈不得左轉等語（見本院卷第18頁），並
    於所提出之聲明異議狀附有箭頭直行綠燈之多時相號誌照片
    1張，欲證明類此多時相號誌，路口大都設有警告標語等情
    （見本院卷第2頁反面），足認異議人對於何謂多時相號誌
    當有所認知，且亦有駕車行經交岔路口遇多時相號誌箭頭直
    行綠燈不得左轉之情形，參以異議人領有普通貨車駕照，有
    異議人公路監理電子閘門汽車駕駛人資料1份存卷足憑（見
    本院卷第21頁），當知悉前揭道路交通管理處罰條例、道路
    交通安全規則及道路交通標誌標線號誌設置規則等交通法令
    所示內容，亦即汽車行駛至交岔路口，其行進、轉彎，應遵
    守「燈光號誌」，且箭頭綠燈表示僅准許車輛依箭頭指示之
    方向行駛等規定，故異議人駕車行經前揭路口，遇箭頭直行
    綠燈之「燈光號誌」亮時，僅能直行而不得左轉，竟仍遽予
    左彎迴轉，即不得執前揭路口未設「多時相號誌，依燈號行
    駛」之警告標語為由而主張毋須遵守燈光號誌之指示卸免其
    責。
四、綜上所述，異議人確有原處分所示之違規事實，原處分機關
    據以為前揭裁罰，於法即無不當。本件聲明異議為無理由，
    應予駁回。
五、據上論斷，應依道路交通管理處罰條例第87條第2項，道路
    交通案件處理辦法第19條規定，裁定如主文。
中    華    民    國    98    年    7   月    31    日
                  交通法庭  法  官   啟夫
上列正本證明與原本無異。
如不服本裁定，應於裁定送達後5日內向本院提出抗告狀（應附
繕本）。
中    華    民    國    98    年    7   月    31    日
                            書記官   侯麗茹


司法院資訊處製作；財團法人民間司法改革基金會備份。
